臺灣新北地方法院刑事裁定
110年度撤緩字第285號
聲  請  人  臺灣新北地方檢察署檢察官
受  刑  人  陳志坤



上列聲請人因受刑人犯毒品危害防制條例案件（本院109年度訴
字第13號），聲請撤銷緩刑之宣告（110年度執聲字第2156號）
，本院裁定如下：
    主  文
聲請駁回。
    理  由
一、聲請意旨略以：受刑人陳志坤因販賣第二級毒品未遂案件，
    經本院以109年度訴字第13號（偵查案號：108年度偵字2385
    4、27590號）判決處有期徒刑1年10月，緩刑5年，且不得非
    法持有或施用第一級毒品、第二級毒品、第三級毒品、第四
    級毒品，於民國109年6月10日確定。其竟於緩刑期內即109
    年8月5日20時55分許為警採尿前回溯96小時內之某時，在不
    詳地點，以不詳方式施用第二級毒品甲基安非他命1次。核
    其行為違反刑法第74條第2項第8款所定負擔情節重大，足認
    原宣告之緩刑難收其預期效果，而有執行刑討之必要，合於
    刑法第75條之1第1項第4款所定得撤銷緩刑宣告之原因，爰
    依刑事訴訟法第476條規定聲請撤銷其緩刑宣告等語。
二、按緩刑制度設計之本旨，除可避免執行短期自由刑之流弊外
    ，主要目的係在獎勵惡性較輕者使其遷善，而經宣告緩刑後
    ，若有具體事證足認受宣告者並不因此有改過遷善之意，即
    不宜給予緩刑之寬典，乃另有撤銷緩刑宣告制度。又受緩刑
    之宣告而違反刑法第74條第2項第1款至第8款所定負擔情節
    重大者，足認原宣告之緩刑難收其預期效果，而有執行刑罰
    之必要者，得撤銷其宣告，刑法第75條之1第1項第4款固有
    明文。惟考其立法意旨略以：修正條文第74條第2項增列法
    院於緩刑期間內，得命犯罪行為人於緩刑期內應遵守之事項
    （例如向被害人支付相當數額、向公庫支付一定之金額、接
    受精神、心理輔導、提供義務勞務或其他為預防再犯之事項
    ），明定違反該條所定事項情節重大者，得撤銷其緩刑宣告
    ，以期周延，且本條採用裁量撤銷主義，賦與法院撤銷與否
    之權限，實質要件即以「足認原宣告之緩刑難收其預期效果
    ，而有執行刑罰之必要」，供作審認之標準。至於所謂「情
    節重大」，係指受判決人顯有履行負擔之可能，而隱匿或處
    分其財產、故意不履行、無正當事由拒絕履行或顯有逃匿之
    虞等情事而言，故法官應依職權本於合目的性之裁量，妥適
    審酌被告於緩刑期間內違反應遵守事項之情節是否重大，是
    否已難收其預期之效果，而確有執行刑罰之必要。
三、經查：
　　㈠受刑人陳志坤前因共同販賣第二級毒品未遂罪，經本院以1
      09年度訴字第13號判決處有期徒刑1年10月。緩刑5年，緩
      刑期間付保護管束，並應向檢察官指定之政府機關、政府
      機構、行政法人、社區或其他符合公益目的之機構或團體
      ，提供120小時之義務勞務，且不得非法持有或施用第一
      級毒品、第二級毒品、第三級毒品、第四級毒品，並於10
      9年6月10日確定，緩刑期間自109年6月10日起至114年6月
      9日止，有臺灣高等法院被告前案紀錄表及上開判決附卷
      可稽。
　　㈡又受刑人前於108年8月26日因施用毒品案件（下稱前案）
      ，經本院於109年2月18日以109年度毒聲字第37號裁定送
      觀察、勒戒後，經臺灣新北地方檢察署（下稱新北地檢署
      ）檢察官以108年度毒偵字第6062號傳喚、拘提受刑人無
      著而於109年7月29日發布通緝。其後，受刑人於109年8月
      5日為警緝獲，並經警於同（5）日20時55分許採集其尿液
      送驗結果，呈甲基安非他命陽性反應（即109年度毒偵字
      第5862號案件，下稱本案），且同（5）日由檢察官令入
      送勒戒處所觀察、勒戒，嗣認無認繼續施用毒品之傾向，
      於l09年9月16日釋放，並由檢察官於109年9月18日以109
      年度毒偵緝字第238號為不起訴處分確定，此有上開本院
      裁定、新北地檢署通緝書、勘察採證同意書、新北市政警
      察局受採集尿液檢體人姓名及檢體編號對照表、台灣檢驗
      科技股份有限公司109年8月19日濫用藥物檢驗報告（檢體
      編號：J0000000號）（見109年度毒偵字第5862號卷第7至
      9頁）及上開不起訴處分書各1份附卷可稽。
　　㈢上開受刑人於109年8月5日經警採尿送驗結果，呈甲基安非
      他命陽性反應之本案，另經檢察官以本案為被告前案施以
      觀察、勒戒之前所為，被告既經前案觀察、勒戒完畢而斷
      除毒癮，本案毒癮亦應包含於前案內而戒斷，則本案無重
      為觀察、勒戒之必要為由，於109年11月24日以109年度毒
      偵字第5862號簽結等情，此有該簽呈附卷可參。
　　㈣受刑人本案所犯施用第二級毒品案件，固違反本院上開確
      定判決命受刑人於緩刑期間內不得非法施用第二級毒品之
      事項，然本案與前案所犯施用第二級毒品犯行具有高度之
      類似性，且施用毒品行為原即具有高度之成癮性，施用者
      因於身、心各方面均對於毒品產生依賴，而難以真正戒除
      ，並非對施用者臨以刑罰，即可收矯治之效，此所以近來
      對於施用毒品者之思維，已擺脫以往側重於「犯人」身分
      之處罰，而著重其為「病患」之特質，並以「治療」疾病
      為出發點，以協助施用者戒除毒癮。查受刑人前案既經檢
      察官令入勒戒處所施以觀察、勒戒，認無認繼續施用毒品
      之傾向，並由檢察官以109年度毒偵緝字第238號為不起訴
      處分確定；而本案亦由檢察官以受刑人經前案觀察、勒戒
      完畢而斷除毒癮為由以109年度毒偵字第5862號簽結等情
      ，已如上述。是受刑人所涉本案及前案，業經檢察官令入
      勒戒處所施以觀察、勒戒，認無繼續施用毒品之傾向，足
      見受刑人經上開觀察、勒戒之處遇已經戒除毒癮。從而，
      受刑人本案施用第二級毒品行為，未達於緩刑期間內違反
      上開應遵守事項「情節重大」之程度，洵堪認定。末查，
      聲請人對於受刑人如何符合「原宣告之緩刑難收其預期效
      果，而有執行刑罰之必要者」，亦未提出除受刑人本案施
      用第二級毒品以外之其他具體事證足以佐證，依上開說明
      ，本件撤銷緩刑之聲請，為無理由，應予駁回。
四、據上論斷，應依刑事訴訟法第220條，裁定如主文。 　　　
中　　華　　民　　國　　111 　年　　3 　　月　　31　　日
                  刑事第六庭    法　官  楊展庚
以上正本證明與原本無異。
如不服本裁定應於送達後5日內向本院提出抗告狀。
                                書記官　彭姿靜
中　　華　　民　　國　　111 　年　　4 　　月　　1 　　日